【裁判字號】    91,訴,856
【裁判日期】    920306
【裁判案由】    清償債務
【裁判全文】
臺灣新竹地方法院民事判決  九十一年度訴字第八五六號
    原      告  太平產物保險股份有限公司
    法定代理人  乙○○
    送達代收人  丙○○
    訴訟代理人  丁○○
    被      告  甲○○
右當事人間清償債務事件，本院判決如左：
    主    文
被告應給付原告新台幣伍拾萬零伍仟貳佰拾捌元，及其中新台幣肆拾捌萬陸仟玖佰
壹拾柒元自民國八十七年十一月二十九日起至清償日止，按年息百分之十點五計算之
利息。
訴訟費用由被告負擔。
    事實及理由
一、原告起訴主張：訴外人王佳雄於民國八十七年五月二十八日邀同被告為連帶保證
    人，向訴外人第七商業銀行新竹分行（以下簡稱第七商銀）貸款新台幣（下同）
    六十萬元，並由原告承保該消費貸款之信用保險，若訴外人王佳雄未能依約清償
    本息，致第七商銀受損失時，原告應對第七商銀負賠償責任。嗣訴外人王佳雄未
    依約償還本息，至八十七年十一月二十九日止，共積欠第七商銀本息五十三萬一
    千八百二十九元，原告已依信用保險契約，賠償訴外人第七商銀損失之百分之九
    十五，即五十萬五千二百三十八元，且於賠償訴外人第七商銀時，訴外人第七商
    銀將本件借款債權之百分之九十五讓與原告，原告爰本於債權讓與之法律關係，
    請求被告負連帶保證責任等語。並聲明：被告應給付原告五十萬五千二百三十八
    元，及其中四十八萬六千九百一十七元，自八十七年十一月二十九日起至清償日
    止，按年息百分之十點五計算之利息。
二、被告則以：一般銀行辦理消費型信用貸款而採用保險公司承保貸款之保證，均不
    另設連帶保證人即可貸款，無法收回貸款之風險即由保險公司承擔，訴外人王佳
    雄向訴外人第七商銀申辦理本件貸款時，已繳納保險費一萬九千二百元，由原告
    承保貸款未按時償還之風險，惟訴外人第七商銀並未將本件貸款已投保信用保險
    之事告知被告，被告如知悉本件貸款已有信用保險，當不可能同意擔任連帶保證
    人，且原告從未將債權讓與之事實通知被告，被告於接獲支付命令及聲請狀繕本
    時，始知悉上情等語置辯。並聲明：請求駁回原告之訴。
三、兩造不爭執之事實
（一）訴外人王佳雄於八十七年五月二十八日邀同被告為連帶保證人，向訴外人第七
      商銀貸款六十萬元。
（二）原告承保上開貸款之信用保險，若訴外人王佳雄未能依約清償本息，致第七商
      銀受損失時，原告應對第七商銀負賠償責任。
（三）上開貸款至八十七年十一月二十九日止，尚欠本金五十一萬二千五百四十五元
      ，及自八十七年十一月二十八日起至八十八年三月二十八日止，按年息百分之
      十點五計算之利息，及違約金一千三百四十五元，以上共計五十三萬一千八百
      二十九元，原告已依信用保險契約，賠償訴外人第七商銀損失之百分之九十五
      ，即五十萬五千二百三十八元。
四、得心證之理由
（一）本件兩造間之爭點為，原告為信用保險之保險人，是否應負擔債務人未能償還
      貸款之風險？被告於受邀擔任連帶保證人時，不知本件貸款已有信用保險，得
      否作為抗辯事由？原告得否依債權讓與之法律關係，請求被告就訴外人王佳雄
      所欠之借款本金利息違約金負清償責任？
（二）被告雖抗辯原告為信用保險之保險人，應負擔債務人未能償還貸款之風險，及
      被告於受邀擔任連帶保證人時，不知本件貸款已有信用保險，如知悉已投保信
      用保險，將不同意擔任連帶保證人云云，惟查，原告依信用保險契約，固應負
      擔債務人未能償還貸款之風險，然不影響其依民法債權移轉之相關規定所可取
      得之權利，又被告所辯一般銀行辦理消費型信用貸款而採用保險公司承保貸款
      之保證，均不另設連帶保證人即可貸款等情，並未舉證證明有此商業上之慣例
      ，且縱認有此慣例，訴外人第七商銀除投保信用保險外，另要求訴外人王佳雄
      應提供連帶保證人始准予貸款之行為，亦未違反法律上之強行規定，被告所辯
      尚難採信。
（三）按民法第二百九十四條規定：「債權人得將債權讓與於第三人。但左列債權，
      不在此限：一、依債權之性質，不得讓與者。二、依當事人之特約，不得讓與
      者。三、債權禁止扣押者。前項第二款不得讓與之特約，不得以之對抗善意第
      三人」；第二百九十五條規定：「讓與債權時，該債權之擔保及其他從屬之權
      利，隨同移轉於受讓人。但與讓與人有不可分離之關係者，不在此限。未支付
      之利息，推定其隨同原本移轉於受讓人」。本件借款債權並無法律規定不得移
      轉之情形，自得依債權移轉之方式移轉於原告。且債權移轉之效力及於債權之
      擔保及其他從屬權利，故人的保證亦隨同移轉。查訴外人王佳雄積欠借款本金
      五十一萬二千五百四十五元，及自八十七年十一月二十八日至八十八年三月二
      十八日止按年息百分之十點五計算之利息一萬七千九百三十九元，及違約金一
      千三百四十五元，共計五十三萬一千八百二十九元，原告已賠付其中百分之九
      十五之金額即五十萬五千二百三十八元，並由訴外人第七商銀於八十八年五月
      三十一日將五十萬五千二百三十八元之債權移轉予原告，有原告提出之消費者
      貸款信用保險賠款收據及債權移轉證明書、賠款理算書各一份為證，並為被告
      所不爭執，堪信為真實。又民法第二百九十七條規定：「債權之讓與，非經讓
      與人或受讓人通知債務人，對於債務人不生效力。但法律另有規定者，不在此
      限。受讓人將讓與人所立之讓與字據提示於債務人者，與通知有同一之效力」
      ；最高法院二十二年上字第一一六二號判例謂：「民法第二百九十七條第一項
      之規定．．．之本旨，無非使債務人知有債權讓與之事實，受讓人對於債務人
      主張受讓事實行使債權時，既足使債務人知有債權讓與之事實，即應認為兼有
      通知之效力」。原告於支付命令聲請狀及起訴狀中均主張債權讓與之事實，並
      向被告行使債權，自足認為已完成債權讓與之通知，而對被告發生效力。原告
      自得本於債權人之地位，請求被告負保證責任。
（四）原告依債權讓與之法律關係，請求被告給付五十萬五千二百三十八元，及其中
      四十八萬六千九百一十七元（本金五十一萬二千五百四十五元乘以百分之九十
      五）自八十七年十一月二十九日起至清償日止，按年息百分之十點五計算之利
      息，為有理由，應予准許。
五、訴訟費用負擔之依據：民事訴訟法第七十八條。
中      華      民      國    九十二    年      三      月      六      日
                                  臺灣新竹地方法院民事第二庭
~B法      官  彭洪英
右為正本係照原本作成。
如對本判決上訴，須於判決送達後廿日內向本院提出上訴狀。
~B法院書記官  吳美雲
中      華      民      國    九十二    年      三      月      六      日


司法院資訊處製作；財團法人民間司法改革基金會備份。
